【裁判字號】    99,上易,1338
【裁判日期】    990728
【裁判案由】    公共危險
【裁判全文】
臺灣高等法院刑事判決                99年度上易字第1338號
上  訴  人  臺灣臺北地方法院檢察署檢察官
被      告  甲○○
上列上訴人因公共危險案件，不服臺灣臺北地方法院99年度易字
第201號，中華民國99年5月10日第一審判決（起訴案號：臺灣臺
北地方法院檢察署98年度偵字第27216 號），提起上訴，本院判
決如下：
    主  文
原判決撤銷。
甲○○失火燒毀現供人使用之住宅，處拘役貳拾日，如易科罰金
以新台幣壹仟元折算壹日。
    事  實
一、甲○○為臺北市○○區○○街269巷10號4樓房屋之所有權人
    ，上址10號與同址8 號為結構共通之公寓式住宅。甲○○本
    應注意未經主管機關許可，不得在建築物私接電源配線，以
    避免原建築物電線電壓載量無法負荷，而發生危險，而依當
    時情形又無不能注意之情事，然其為在10號地下1 樓使用電
    冰箱存放魚貨，竟疏未注意及此，於不詳時間，僱請水電工
    自10號1 樓樓梯間所設置之10號2樓住戶電表連接電源配線1
    條至10號地下1 樓供其電冰箱使用。嗣於民國98年5月6日下
    午5時17 分許，上開電源配線因故短路引燃周邊可燃物致起
    火燃燒，火勢由地下1樓往樓上延燒，致堆放8 號地下1樓之
    保麗龍箱受燒損，東西兩面牆均靠北側受熱強烈、泥灰剝落
    嚴重；10號地下1樓受嚴重燒燬，8號及10號公寓之1至4樓樓
    梯間均受煙燻黑，1 樓至地下室則受燒損嚴重。經臺北市政
    府消防局勘驗火場後，循線查知上情。
二、案經臺灣臺北地方法院檢察署檢察官主動偵查起訴。
    理  由
一、證據能力：被告對後引證據之證據能力，均不爭執（本院卷
    第20頁背面），且觀其製作取得之情形，亦無違法或不當之
    狀況，依刑事訴訟法第159條之5規定，均有證據能力，合先
    敘明。
二、訊據被告固不諱言：為臺北市○○區○○街269巷10號4樓房
    屋所有權人，曾僱請水電工自10號1樓樓梯間之電錶接1條電
    源配線至地下1樓供其存放於該處之電冰箱使用，及該地下
    室於上開時間失火燒毀等情，惟否認有何失火犯行，辯稱：
    地下室同時有1個電冰箱和2個烘衣機，燒掉的電線是2樓的
    ，伊之電冰箱並無任何短路情形，失火與伊無關等語。經查
    ：
（一）有關本件起火原因：據臺北市政府消防局對於本案火災起
      火原因之研判為：該起火災係由冰箱靠南側一帶最先起火
      燃燒，經清理起火處附近，發現冰箱與樓梯之間一受燒損
      之電源配線，該電源配線接續無熔絲開關及分電表，經檢
      視發現電源配線有短路熔痕，經復原後該電源配線係由10
      號2樓之電錶接續1條電源線至地下1樓使用，此外現場並
      未發現有其他熱源存在，綜合以上所述，研判本案起火原
      因以室內電源配線因故短路引燃周邊可然物致起火燃燒之
      可能性較大等情，有臺北市政府消防局98年6月16日火災
      原因調查鑑定書附卷可稽（偵卷第14頁），足見起火原因
      之該室內電源配線，係10號2樓之電錶接續地下1樓之電源
      線，此部份事實，堪予認定。
（二）被告辯稱：伊在地下室冰箱的電線是從一樓樓梯間的四樓
      所屬電錶拉線下去的，而燒掉電線係二樓電錶拉線下去的
      ，與伊無關，二樓私接電線供地下室烘乾機使用。且二樓
      古耀錦牽的日光燈也燒光。我自己所牽的前述的延長線火
      災之後也燒光找不到，連固定延長線的釘子也找不到，我
      釘在牆壁的插座也找不到，我的電錶也爆掉，延長線也找
      不到了乙節，然證人即二樓屋主古耀錦稱：沒在地下室
      擺放物品，該烘乾機不是我的。不知電錶有拉一條電源線
      至地下室等語（偵卷第23頁，第74頁），證人即二樓分
      租戶陳敬宜、鍾明芳証稱：房東古耀錦有提供洗衣機在二
      樓各房間的公用走道上。並沒有說地下室有提供烘乾機等
      語（偵卷第102- 103頁）。證人即消防局火災調查科隊
      長陳景連証稱：烘乾機用紙箱裝起來未使用。我們到一樓
      樓梯間勘查時，只看到一條電源配線從二樓電錶接下去。
      被告說有從四樓電錶牽到地下室上方的牆壁配電線，但我
      們沒看到，有照片可參等語（偵卷第73頁），綜上證詞，
      參酌現場照片所示：地下室上方牆壁，並無電線等情（偵
      卷第41-44頁），且果有鐵釘釘入牆壁，縱遭火燒，以鐵
      之性質，當有殘跡，豈會不見蹤跡？至少牆壁當留有釘過
      之孔隙，何以均無？則被告此部份所辯，顯然無據，不足
      採信。堪認二樓電錶所接電線係供被告置放於地下室冰箱
      所用。
（三）被告辯稱：經消防人員鑑定，電冰箱的電源線只有發現塑
      膠絕緣體受燒失，未發現電線短路熔痕，顯見並非電冰箱
      短路造成失火乙節，然查：証人陳景連於偵訊及原審證稱
      ：起火原因在地下室冰箱南側有看到1 條電源配線，發現
      該電線有短路熔痕現象，研判是電線短路走火引起。因現
      場搶救的關係，部分有遭破壞，故無法得知該電源配線是
      接哪台電器使用。冰箱的西側有看到烘衣機2 台，但是用
      紙箱裝起未使用。因為烘衣機的上面及下面及左右兩側都
      有瓦楞紙的殘留物，所以我判斷烘衣機當時是放在紙箱裡
      面，烘衣機只是上半部燒損，下半部沒有什麼燒。電冰箱
      燒損情形，殘存鐵殼是在南側一帶受熱較嚴重，我們檢視
      電冰箱的電源線只有發現塑膠絕緣體受燒失，未發現電線
      短路熔痕。電冰箱當時我問四樓當事人，他回答有使用，
      但我無法確認，因為當時已經斷電，而且電冰箱的電源線
      沒有插在插座上。而烘衣機看到它是放在瓦楞紙箱裡面，
      他的四周也沒有其他的電源配線，所以我們判斷二台烘衣
      機是沒有使用的狀態。烘衣機的燒損情形，我們先看燒損
      變色情形，來研判是靠它的東南西北來做火流的研判，本
      件我看二台烘衣機燒損情形，擺在北側的烤漆還是原來的
      白漆，擺在南側的它的顏色，照片第33張，它的顏色變的
      比較黑，漆也有脫落，可以判斷火流走的方向，最先起火
      燒的地方我判斷是在二台烘衣機的南側，因為烘衣機有放
      在瓦楞紙裡面，且四周沒有電源配線，正常判斷這台烘乾
      機在燒得時候還包在瓦楞紙裡面，所以燒損情形沒有很嚴
      重，烘衣機下半部燒損情形沒有上半部燒的嚴重。那二台
      烘乾機附近並沒有電源配線經過。雖然檢視電冰箱的電源
      線只有發現塑膠絕緣體受燒失，未發現電線短路熔痕。但
      若從烘衣機燒起來，中間若有擺一些易燃物品的話，它的
      燒損情形有可能與現在這個案子冰箱燒的比較厲害一樣，
      本件沒有這種情形，而且烘衣機的電源線和瓦楞紙我們都
      有看過。若照現場電器用品情形，應該是電冰箱可能性較
      大。另保利龍箱並非在現場起火處的地方等語（偵卷第73
      頁、原審卷第71-73 頁），顯見鑑識人員依現場情形判斷
      ，雖電冰箱之電線未有短路熔痕，但其連接之電源線確有
      短路造成失火，是被告此部份所辯，尚有誤會。
（四）被告辯稱：乙○○可證明古耀錦在地下室裝設烘衣機乙節
      ，然證人乙○○稱：我有在地下室看過烘乾機，但沒有看
      到烘衣服，我問被告該烘乾機有牽電線，被告說有，但我
      沒看電線從哪來。我知道被告電線從上面四樓牽下來，但
      我沒親自看等語（本院卷第33頁背面至34頁），所言顯係
      傳聞，已難輕信，何況，然縱該烘衣機為古耀錦所有，惟
      如前所述，並未使用，非造成本件失火之原因。是被告此
      部份所辯，亦不可採。
綜上，被告所辯，均不可採。事證明確，其犯行堪予認定。
三、本案發生火警之地下室，雖發生火警時，未有人住居，然該
    建築物係四層樓之建築物，二樓另有他人居住，而被告居住
    於四樓，業據被告供述在卷，故該建築物屬整體建築，地下
    室與他人擁有之住宅就公共安全而言，具有不可分性（最高
    法院八十七年度台上二七三四號判決意旨參照），是該地下
    室仍屬現供人使用之住宅。故核被告所為，係犯刑法第 173
    條第2 項失火燒燬現供人使用之住宅罪。原審遽為無罪判決
    ，尚有未洽，檢察官上訴指摘及此，為有理由，應由本院撤
    銷改判。爰審酌被告過失程度，失火造成之公共危險，及財
    物損失，並犯後態度等一切情狀，量處如主文所示之刑，並
    諭知易科罰金折算標準。
據上論斷，應依刑事訴訟法第369條第1項前段、第364條、第299
條第1項前段，刑法第173條第2項，第41條第1項前段，刑法施行
法第1之1條，判決如主文。
本案經檢察官吳春麗到庭執行職務。
中    華    民    國    99    年    7     月    28    日
                  刑事第十八庭審判長法  官  吳鴻章
                                    法  官  汪梅芬
                                    法  官  周政達
以上正本證明與原本無異。
不得上訴。
                                    書記官  廖純瑜
中    華    民    國    99    年    7     月    28    日
附錄：本案論罪科刑法條全文
中華民國刑法第173條
（放火或失火燒燬現住建築物及交通工具罪）
放火燒燬現供人使用之住宅或現有人所在之建築物、礦坑、火車
、電車或其他供水、陸、空公眾運輸之舟、車、航空機者，處無
期徒刑或7年以上有期徒刑。
失火燒燬前項之物者，處1年以下有期徒刑、拘役或5百元以下罰
金。
第1項之未遂犯罰之。
預備犯第1項之罪者，處1年以下有期徒刑、拘役或3百元以下罰
金。

司法院資訊處製作；財團法人民間司法改革基金會備份。
